【裁判字號】    98,交聲,1445
【裁判日期】    981130
【裁判案由】    違反道路交通管理處罰條例聲明異議
【裁判全文】
臺灣士林地方法院交通事件裁定        98年度交聲字第1445號
原處分機關  交通部公路總局臺北區監理所基隆監理站
異  議  人
即受處分人  甲○○
上列異議人即受處分人因違反道路交通管理處罰條例案件，不服
交通部公路總局臺北區監理所民國98年10月20日所為之處分（原
處分案號：基監字第裁42-C00000000號），聲明異議，本院裁定
如下：
    主  文
異議駁回。
    理  由
一、按汽機車駕駛人飲用酒類或其他類似物後其吐氣所含酒精濃
    度超過每公升0.25毫克或血液中酒精濃度超過百分之0.05以
    上者，不得駕車；又汽機車駕駛人，駕駛汽機車經測試檢定
    酒精濃度超過規定標準者，處新臺幣（下同）15,000元以上
    60,000元以下罰鍰，並當場移置保管該汽車及吊扣其駕駛執
    照1 年；另汽機車駕駛人經依前開規定吊扣駕駛執照，並於
    吊扣期間內再有前開情形者，處6 萬元罰鍰，並當場移置保
    管該汽機車及吊銷其駕駛執照，並應接受道路交通安全講習
    ，道路交通安全規則第114 條第2 款、道路交通管理處罰條
    例第35條第1 項第1 款、第3 項前段、第24條第1 項第2 款
    分別定有明文。
二、原處分意旨略以：異議人即受處分人李燈州於民國98年6 月
    27日上午10時許，在臺北市內湖區某工地內與友人飲用啤酒
    後，已達不能安全駕駛動力交通工具之程度，仍駕駛車號15
    1-TS大貨車載運水泥，至上午12時57分許，行經臺北縣汐止
    市○○路與民權街口時，與雷祥麟駕駛之自小客車發生擦撞
    ，嗣經臺北縣政府警察局汐止分局員警到場處理，測得其呼
    氣酒精濃度達每公升0.61毫克，爰依道路交通管理處罰條例
    第35條第1 項第1 款規定，吊扣其駕駛執照12個月，並應參
    加道路交通安全講習。
三、聲明異議意旨略以：異議人即受處分人因同一酒醉駕駛行為
    ，業經臺灣士林地方法院檢察官檢察官以98年度偵字第9993
    號緩起訴處分裁處應向指定之公益團體、地方自治團體或社
    區提供40小時之義務勞務，並完成「預防再犯暨保護被害人
    法治教育系列課程」6 小時，且需另繳納5 萬2 千5 百元之
    罰鍰，已深知悔悟，異議人平日仰賴駕駛大貨車維生，且為
    單親父親，有幼子待哺，倘吊扣異議人之駕駛執照，將喪失
    經濟來源，爰聲明異議，請求撤銷原處分云云。
四、經查：
  (一)按行政罰法第26條規定：「一行為同時觸犯刑事法律及違反
    行政法上義務規定者，依刑事法律處罰之。但其行為應處以
    其他種類行政罰或得沒入之物而未經法院宣告沒收者，亦得
    裁處之。前項行為如經不起訴處分或為無罪、免訴、不受理
    、不付審理之裁判確定者，得依違反行政法上義務規定裁處
    之。」。又其他種類行政罰，係指違反行政法上之義務應受
    「裁罰性」之「不利處分」，依行政罰法第2 條規定，包括
    限制或禁止行為之吊扣證照處分。究其立法目的，一行為同
    時觸犯刑事法律及違反行政法上義務規定時，由於刑罰與行
    政罰同屬對不法行為之制裁，而刑罰之懲罰作用較強，故依
    刑事法律處罰，即足資警惕時，實無一事二罰再處行政罰之
    必要；且刑事法律處罰，由法院依法定程序為之，較符合正
    當法律秩序，應予優先適用，但罰鍰以外之沒入或其他種類
    行政罰，因兼具維護公共秩序之作用，為達行政目的，行政
    機關仍得併予裁處。
  (二)本件異議人酒後駕駛上開大貨車上路，於前開時、地為警實
    施呼氣酒精濃度測試後，測得其吐氣所含酒精濃度為每公升
    0.61毫克，嗣經警以異議人涉犯刑法第185 條之3 之公共危
    險罪嫌移送臺灣士林地方法院檢察署檢察官偵辦，該署檢察
    官以98年度偵字第9993號為緩起訴處分，裁處異議人應向指
    定之公益團體、地方自治團體或社區提供40小時之義務勞務
    ，並完成「預防再犯暨保護被害人法治教育系列課程」6 小
    時確定等情，為異議人所不爭執，並有臺北縣政府警察局北
    縣警交字第C00000000 號違反道路交通管理事件通知單、酒
    精濃度測試單、臺灣高等法院被告前案紀錄表、前開檢察官
    緩起訴處分書各1 份附卷可稽，堪認異議人確有本案違規無
    疑。原處分機關原除裁處異議人吊扣駕照12個月及道路交通
    安全講習，亦另行裁處罰鍰5 萬2 千5 百元，惟因考量上開
    緩起訴處分亦具有刑事處罰性質，因而同意停止進行罰鍰部
    分之執行，僅執行吊扣駕照及道路安全講習等罰鍰以外之沒
    入及其他種類行政罰，有原處分機關98年10月23日北監基四
    字第0982005659號函文在卷可稽，參照前揭說明，核無違誤
    ，自無違反「一事不二罰」之行政罰原則。至異議人稱駕駛
    大貨車為其生計來源乙節，其情雖可憫，惟依法並無因而得
    免除行政罰之免責規定，自難為有利異議人之認定。
  (三)綜上，異議人確於前揭時、地駕駛上開大貨車且酒精濃度超
    過規定標準0.61MG/L以上之違規行為，且已受刑事法律處罰
    ，是原處分機關依行政罰法第26條第1 項但書之規定，僅對
    異議人裁處吊扣駕駛執照12個月及施以道路交通安全講習，
    於法有據，本件異議核無理由，應予駁回。
據上論斷，應依道路交通案件處理辦法第19條，裁定如主文。
中    華    民    國    98    年    11    月    30    日
                  交通法庭法  官   黃珮茹
以上正本證明與原本無異。
如不服本裁定應於送達後5日內向本院提出抗告狀。
                            書記官  張馨尹
中    華    民    國    98    年    11    月    30    日


司法院資訊處製作；財團法人民間司法改革基金會備份。
